臺灣高等法院刑事判決
109年度上訴字第4576號
上  訴  人  
即  被  告  李宏恩


選任辯護人  張本立律師（扶助律師）        
上列上訴人因違反毒品危害防制條例案件，不服臺灣基隆地方法
院108年度訴字第812號，中華民國109年8月24日第一審判決（起
訴案號：臺灣基隆地方檢察署108年度偵字第5968號），提起上
訴，本院判決如下：
    主  文
上訴駁回。
    事  實
一、李宏恩明知甲基安非他命為毒品危害防制條例所列管之第二
    級毒品，任何人均不得非法販賣、持有，竟意圖營利，各基
    於販賣第二級毒品之犯意，分別為附表所示之販賣第二級毒
    品行為共7次。嗣經警獲報後，循線查悉上情。
二、案經基隆市警察局報請臺灣基隆地方檢察署檢察官偵查起訴
    。
    理  由
一、證據能力：
    本件認定事實所引用之卷證資料（包含傳聞證述及通訊監察
    書等書證，詳下述及者），並無證據證明係公務員違背法定
    程序所取得，與本案亦有自然之關連性，公訴人、被告李宏
    恩及其辯護人於準備程序迄至本案言詞辯論終結，均不爭執
    該等卷證之證據能力，亦未曾提出關於證據能力之聲明異議
    ，本院認本案無涉非法取供或有何不當偵查手法，引為證據
    為適當，是依刑事訴訟法第159條之1第2項（證人偵訊結證
    ）、第159條之5之規定，下述認定事實所引用之證據方法均
    有證據能力，合先敘明。
二、認定事實：
　　上開犯罪事實，業據被告於偵查、原審及本院審理中均坦承
    不諱（見偵卷第11至21、197至203、349至351頁、原審卷第
    64、129頁、本院卷第111、211頁筆錄），核與買家證人江
    宏、唐德貴及莊慧嫻之偵查中證述相符（詳本院卷第207頁
    所載卷頁），並有指認犯罪嫌疑人紀錄表、原審法院核發之
    通訊監察書（108年度聲監字第311、451號、108年度聲監續
    字第947、1424號）及通訊監察譯文在卷可查，再以被告於
    原審及本院審理時均自承確有從販賣之毒品中擷取些許自行
    施用（見原審卷第130頁、本院卷第210頁筆錄），亦可見被
    告確有在其販賣第二級毒品之行為中從中獲利之事實，其營
    利之意圖亦堪認定，是其上揭任意性自白查與事實相符，可
    資採信為真，本件事證均已明確，被告各犯行均堪認定，均
    應依法論科。
三、論罪：
　㈠查被告行為後，毒品危害防制條例第4條第2項及第17條第2項
    於109年1月15日經總統華總一義字第10900004091號令修正
    公布，並自公布後6個月即於109年7月15日施行：
　⒈修正前毒品危害防制條例第4條第2項規定：「製造、運輸、
    販賣第二級毒品者，處無期徒刑或7年以上有期徒刑，得併
    科新臺幣1千萬元以下罰金。」修正後規定：「製造、運輸
    、販賣第二級毒品者，處無期徒刑或10年以上有期徒刑，得
    併科新臺幣1千5百萬元以下罰金。」修正後之刑度並未較有
    利於被告，依刑法第2條第1項前段規定，應適用行為時即修
    正前之毒品危害防制條例第4條第2項之規定。
　⒉修正前毒品危害防制條例第17條第2項規定：「犯第4條至第8
    條之罪於偵查及審判中均自白者，減輕其刑。」修正後之規
    定為：「犯第4條至第8條之罪於偵查及『歷次』審判中均自白
    者，減輕其刑。」此項修正，影響被告得否減輕其刑之認定
    ，修正前之規定並不以被告於歷次審判中均自白為必要，修
    正後則需偵查及歷次審判中均自白始得減輕其刑，修正後之
    規定並未較有利於被告，依刑法第2條第1項前段規定，應適
    用行為時即修正前之規定。
  ㈡核被告就附表各次之所為，均係犯修正前毒品危害防制條例
    第4條第2項販賣第二級毒品罪（共7罪）。被告就附表各次
    販賣第二級毒品前分別持有第二級毒品之低度行為，各為販
    賣之高度行為所吸收，均不另論罪。
  ㈢刑之加重減輕：
  ⒈依刑法第47條第1項累犯規定加重部分：
　　查被告前因犯施用第二級毒品罪，經原審法院以106年度基
    簡字第665號判決判處有期徒刑3月確定，而於106年10月9日
    徒刑執行完畢出監，又犯施用第二級毒品罪，經原審法院以
    107年度基簡字第180號判決判處有期徒刑2月確定，而於107
    年5月7日易科罰金執行完畢，有本院被告前案紀錄表在卷可
    查，則被告於上開兩次有期徒刑各執行完畢後5年內之108年
    4月至7月間，故意再犯本件有期徒刑以上之各罪，均構成累
    犯，斟酌司法院大法官釋字第775號解釋文及解釋理由書之
    意旨，被告於本案前，已有多次施用毒品經法院論罪科刑之
    前案紀錄，對於毒品之危害自應知之甚詳，並對於政府查禁
    毒品更當至為明瞭，且被告曾為此入監執行，出監後又以易
    科罰金之方式接受另案之執行，均未見警惕，易科罰金後不
    到1年就開始犯本案更嚴重之販賣毒品罪，可見被告主觀惡
    性較強，對於毒品刑罰之反應力薄弱，自有加重其刑之必要
    ，故被告所犯各罪，除修正前毒品危害防制條例第4條第2項
    法定刑為無期徒刑部分不得加重外，餘均應依刑法第47條第
    1項規定予以加重其刑。
  ⒉依修正前毒品危害防制條例第17條第2項減輕其刑部分：
　　被告於偵、審中均就附表各次犯行自白不諱（卷頁見二），
    爰均依前揭規定，就被告所犯各罪均減輕其刑。
  ⒊依毒品危害防制條例第17條第1項減輕或免除其刑部分：
  ⑴按毒品危害防制條例第17條第1項規定所稱「供出毒品來源，
    因而查獲其他正犯或共犯者」，係指犯罪行為人供出毒品來
    源之對向性正犯（前後手），或與其具有共同正犯、共犯（
    教唆犯、幫助犯）關係之人姓名、年籍、住居所或其他足資
    辨別之特徵等相關資料，使調查或偵查犯罪之公務員得據以
    對之發動調查或偵查程序，並因而查獲其人及其犯行者，始
    足當之。然被告供出毒品來源，並無時間上之限制，其在法
    院審判中供出者，固可促使在場之檢察官知悉而發動偵查，
    或由法院依刑事訴訟法第241條之規定函送檢察官偵查，期
    能查獲其他正犯或共犯，但事實審法院依據被告所供其毒品
    來源之具體事證，自行調查、認定，並因而查獲其他共同正
    犯或共犯者，自仍有該項規定之適用（最高法院102年度台
    上字第1747號、101年度台上字第156號判決意旨參照）。
  ⑵經查，被告所犯附表所示各罪，業經其於警詢時供承其販入
    毒品之來源為呂新傳，此一犯行並經警循線查獲且移送偵辦
    ，除經被告為此主張外，證人即承辦之員警吳桂杏於原審審
    理時已到庭證述明確（見原審卷第122至124頁筆錄），又有
    基隆市警察局108年10月23日基警刑大偵二字第1080072268
    號犯罪嫌疑人呂新傳之刑事案件移送書、證人呂新傳之警詢
    筆錄（見原審卷第81、135至137頁）在卷可查，被告所述販
    入之數量、時間，與本案各次犯行之時間、販售數量並無不
    相當之情形，後亦確實因被告之指證，查得呂新傳有於108
    年4月12日轉讓甲基安非他命予被告之另案（見本院卷第164
    頁之本院109年度上訴字第1726號判決），足以認定呂新傳
    於本案期間確有提供甲基安非他命給被告之情形，是依據前
    揭說明，應可就「因而查獲」之要件從寬認定，則被告如附
    表所示各次犯行，均應依毒品危害防制條例第17條第1項之
    規定減輕其刑，且認被告7次販毒，實不宜逕予免刑。
　⒋結論：就被告所犯附表所示各罪，均依法先加後遞減之。
　⒌本案不應依刑法第59條減輕其刑：
　　按刑法第59條，必須犯罪有特殊之原因與環境，在客觀上足
    以引起一般人同情，認為依據其他法定事由減刑後，即便宣
    告最低度刑猶嫌過重者，始有其適用。本案被告販賣第二級
    毒品次數達7次，且販賣對象有3人，與其他僅售予1、2人零
    星數次之情形有別，又被告所犯之罪，經前揭⒉、⒊遞減其刑
    後，已減至有期徒刑1年2月以上，已無量處此最低度刑仍嫌
    過重之情形，是依據前揭說明，自難認「情輕法重」而適用
    刑法第59條酌減其刑之餘地。
　㈣被告所犯如附表所示各罪間，其犯意各別、行為時間不同，
    均應分論併罰。　
四、上訴駁回之理由：　　
　㈠原審同本院前揭有罪之認定，以被告所犯事證明確，依刑事
    訴訟法第299條第1項前段、修正前毒品危害防制條例第4條
    第2項、第17條第2項、毒品危害防制條例第17條第1項、刑
    法第2條第1項前段、第11條、第47條第1項、第51條第5款等
    規定，並審酌被告無視我國政府禁絕毒害之堅定立場，尚值
    青壯，不思正當工作營生，僅圖一己私人經濟利益，任意將
    第二級毒品甲基安非他命販賣予他人，戕害國民健康與社會
    治安，兼衡被告於偵審中坦承犯行之犯後態度，及其販賣之
    不同對象、人數、次數、各次交易之數量與金額，暨被告高
    職畢業之教育程度、於原審審理時所自陳在服飾店當主管之
    經濟狀況，分別量處如附表「原判決主文」欄所示之刑，並
    定其應執行有期徒刑2年10月。經核原審之認事用法並無違
    誤，量刑亦稱妥適，所定應執行刑，亦已衡量販賣毒品罪質
    相同、責任重複程度高而從輕酌定，並未實質過度累加，是
    該裁量結果並未違法或過重。
　㈡原審另就沒收部分諭知：①未扣案之行動電話1支（含門號000
    0000000號之門號SIM卡1枚），為被告為附表各次販賣第二
    級毒品犯行所用之物，自應依毒品危害防制條例第19條第1
    項規定宣告沒收之，並依刑法第38條第4項之規定，於全部
    或一部不能沒收或不宜執行沒收時，追徵其價額；②被告如
    附表所示歷次犯行中獲取之毒品價金，除附表編號3部分尚
    未收取價金外，其餘犯罪所得合計共新臺幣（下同）8,500
    元，此部分犯罪所得雖未經扣案，仍應依刑法第38之1條第1
    項、第3項宣告沒收，並於全部或一部不能沒收或不宜執行
    沒收時，追徵其價額。經核此部分認定亦於法有據。
　㈢被告提起上訴，稱希望再以刑法第59條減輕其刑；辯護人亦
    稱被告自始為認罪表示，考量本案各次販賣毒品之數量及獲
    利均甚微，與其他大量販賣之情形有別，且被告現有正當工
    作，應有刑法第59條之適用等語。惟本院業已說明無刑法第
    59條適用餘地之理由如前，被告及辯護人上開主張，均非可
    採，被告之上訴並無理由，應予駁回。
據上論斷，應依刑事訴訟法第368條，判決如主文。
本案經檢察官蕭擁溱提起公訴，檢察官羅建勛到庭執行職務。
中　　華　　民　　國　　110 　年　　4 　　月　　27　　日
                    刑事第八庭  審判長法  官  陳世宗  
                                      法  官  周明鴻
                                      法  官  吳勇毅
以上正本證明與原本無異。
如不服本判決，應於收受送達後20日內向本院提出上訴書狀，其
未敘述上訴之理由者並得於提起上訴後20日內向本院補提理由書
（均須按他造當事人之人數附繕本）「切勿逕送上級法院」。
                                      書記官  許家慧
中　　華　　民　　國　　110 　年　　4 　　月　　27　　日
附表：
編號 對象 犯罪事實 原判決主文 1 江宏 被告於108年4月12日下午6時許，以其門號0000000000號行動電話與江宏聯絡交易毒品事宜後，在其當時位在基隆市○○區○○路00號0樓之租屋處，將甲基安非他命約0.3公克以1,000元之價格販賣給江宏。 李宏恩販賣第二級毒品，累犯，處有期徒刑壹年陸月。 2 江宏 被告於108年4月15日下午7時27分許，以其門號0000000000號行動電話與江宏聯絡交易毒品事宜後，在其當時位在基隆市○○區○○路00號0樓之租屋處0樓，將甲基安非他命約0.15公克以500元之價格販賣給江宏。 李宏恩販賣第二級毒品，累犯，處有期徒刑壹年伍月。 3 江宏 被告於108年5月24日凌晨1時許，以其門號0000000000號行動電話與江宏聯絡交易毒品事宜後，在其當時位在基隆市○○區○○路00號0樓之租屋處，將甲基安非他命約0.15公克以500元之價格販賣給江宏，惟江宏向被告賒欠，故尚未付款。 李宏恩販賣第二級毒品，累犯，處有期徒刑壹年伍月。 4 唐德貴 被告於108年5月17日中午12時50分許，以其門號0000000000號行動電話與唐德貴聯絡交易毒品事宜後，在其當時位在基隆市○○區○○路00號0樓之租屋處，將甲基安非他命約0.5公克以1,500元之價格販賣給唐德貴。 李宏恩販賣第二級毒品，累犯，處有期徒刑壹年柒月。 5 唐德貴、莊慧嫻夫妻 被告於108年7月9日下午7時許，以其門號0000000000號行動電話與唐德貴聯絡交易毒品事宜後，在其當時位在基隆市○○區○○路00號0樓之租屋處，將甲基安非他命約0.7公克以2,000元之價格販賣給依約前來之莊慧嫻。 李宏恩販賣第二級毒品，累犯，處有期徒刑壹年捌月。 6 唐德貴 被告於108年7月21日上午10時許，以其門號0000000000號行動電話與唐德貴聯絡交易毒品事宜後，在其當時位在基隆市○○區○○路00號0樓之租屋處，將甲基安非他命約0.5公克以1,500元之價格販賣給唐德貴。 李宏恩販賣第二級毒品，累犯，處有期徒刑壹年柒月。 7 莊慧嫻 被告於108年7月10日下午5時許，以其門號0000000000號行動電話與莊慧嫻聯絡交易毒品事宜後，在其當時位在基隆市○○區○○路00號0樓之租屋處，將甲基安非他命約1公克以2,000元之價格販賣給莊慧嫻。 李宏恩販賣第二級毒品，累犯，處有期徒刑壹年捌月。